【裁判字號】    95,交聲,212
【裁判日期】    950407
【裁判案由】    交管條例聲異
【裁判全文】
臺灣板橋地方法院交通事件裁定         95年度交聲字第212號
原處分機關  交通部公路總局臺北區監理所
異  議  人  甲○○
即受處分人
上列受處分人因違反道路交通管理處罰條例案件，對於交通部公
路總局臺北區監理所民國94年12月29日所為北監自裁字裁40-C00
000000號處分不服，聲明異議，本院裁定如下：
    主  文
異議駁回。
    理  由
一、異議意旨略以：異議人即受處分人甲○○於民國94年9 月30
    日下午，駕駛車牌號碼HL-8462 號自用小客車，在臺北縣中
    和市○○路629 號上之四十張加油站加完油、洗完車後，即
    駕駛上開車輛，由連城路518 巷口駛出，於行經該巷口時，
    異議人確有將車輛暫停並等待幹線來車通過淨空後，才穿越
    路口至對向車道，又因異議人欲往土城市之方向行駛，故行
    駛至路中等待對向右方來車通過後，始駕車由連城路左彎。
    此際左後方突有一輛車牌號碼LQ8-952 號之重型機車，自該
    加油站方向疾駛而來，而異議人因等待對向車輛經過，根本
    無法閃躲，嗣該機車騎士回過頭而發現時，已煞車不及並撞
    上伊的車輛左前輪上方。雖連城路上之幹道為閃黃燈，518
    巷之支線幹道係閃紅燈，然四十張加油站與洗車道中間恰由
    新象水族館隔開，由加油站右彎進入連城路之右轉車道並非
    幹道且該巷口亦無號誌燈，是以，於該加油站加完油後之機
    車並無路權之優先，駕駛人右彎匯入主幹道前，本應觀察左
    方幹道來車及右方支線是否有車輛匯入等情形，然該機車騎
    士並非原行駛於幹道之車輛，故其無優先之路權。縱認該機
    車有優先路權，惟當時該機車騎士亦因違規行駛於快車道上
    且係導致此次事故發生之主因，況本件舉發員警當時並未在
    場，豈可僅因現場繪圖而臆測異議人有「支線道車未暫停讓
    幹道車先行」之違規事實，是異議人遽遭裁罰實難甘服，為
    此聲明異議，請求撤銷原處分云云。
二、按駕駛人駕駛車輛或行人在道路上，應遵守道路交通標誌、
    標線、號誌之指示、警告、禁制規定，並服從執行交通勤務
    之警察或依法令執行指揮交通及交通稽查任務人員之指揮，
    道路交通管理處罰條例第4 條第1 項定有明文。次按車輛行
    至無號誌或號誌故障而無交通警察指揮之交岔路口，支線道
    車應暫停讓幹線道車先行；未劃分幹、支線或同為幹線道或
    支線道者，轉彎車應暫停讓直行車先行；如同為直行車或轉
    彎車者，左方車應暫停讓右方車先行，道路交通安全規則第
    102 條第1 項第2 款定有明文。又按，支線道車不讓幹線道
    車先行，或兩線均為幹線道或支線道時，左方車不讓右方車
    先行者，處新臺幣600 元以上1,800 元以下罰鍰；汽車駕駛
    人違反本條例第45條規定者，除依原條款處罰鍰外，並予記
    違規點數1 點，道路交通管理處罰條例第45條第9 款及第63
    條第1 項第1 款亦有明定。
三、經查：
  (一)異議人即受處分人於94年9 月30日13時22分許，駕駛車牌號
    碼HL-8462 號自用小客車，經過臺北縣中和市○○路518 巷
    口時，與由案外人林位思所駕駛由臺北縣中和市○○路629
    號往永和市方向行駛之車牌號碼LQ8-952 號之重型機車發生
    碰撞而肇事之事實，有道路交通事故現場圖、交通事故談話
    紀錄表及現場照片12幀附卷可稽。異議人雖執上揭情詞置辯
    ，然本件肇事現場即臺北縣中和市○○路（設置有閃光黃燈
    ）與臺北縣中和市○○路518 巷口（設置有閃光紅燈）之標
    誌，有上揭道路交通事故現場圖及臺北縣政府警察局94年12
    月22日北縣警交字第0940177851號函各1 件在卷可佐，堪認
    該路段確有幹、支線道之分。而案發當時異議人駕駛車牌號
    碼HL-8462 號自用小客車沿臺北縣中和市○○路由中和市往
    土城市方向行駛，林位思則駕駛車牌號碼LQ8-952 號重型機
    車沿臺北縣中和市○○路由土城市往永和市方向行駛，是異
    議人駕駛之車輛係為支線道車、案外人林位思騎乘之車輛則
    為幹線道車，異議人自有讓行之義務。
  (二)雖異議人辯稱：伊由連城路518 巷口駛出時，見無來車，始
    將車輛駕駛至內側車車道，等待左彎往土城市方向行駛，突
    然有部從加油站出來之機車衝出來而撞擊渠車之左車前輪云
    云。然查依林位思之指述：伊於連城路上加油站出來後，由
    外側切到第二車道，沿中和市○○路往永和市方向行駛，突
    然異議人所駕駛之車輛由連城路518 巷切出來且未閃方向燈
    ，致使伊與異議人發生車禍等語，與甲○○於警詢時之供證
    相符（詳參交通事故談話紀錄表）。而原處分機關據以裁罰
    後，異議人翻稱伊係在連城路對向車道停等時，林位思之機
    車自左後方突然駛來而肇事，已與其於警局所製之談話紀錄
    表所述不符。
  (三)再觀諸卷附交通事故照片編號6 及編號9 ，由該車輛刮痕方
    向及撞擊點研悉，應係異議人駕車行經設置有閃光黃燈之臺
    北縣中和市○○路518 巷口，其為支線道車，於進入該路口
    之前，未依規定暫停讓幹道直行車先行通過。否則，本件事
    發當時為下午1 時22分許，日照充足，且該時段非屬上、下
    班尖峰時間，豈可能異議人靜止於路口中停等對向來車時，
    林位思卻毫無查見，而自異議人車頭與前車門中間之部位正
    向撞擊？是異議人所辯，顯不符常情，應以渠於警詢時所述
    ，與林位思所述相符，堪以採信。是依前開事證，足認本件
    係因異議人於支道巷道駛出之際，未暫停讓由林位思駕駛之
    幹道直行車先行，貿然驅車前進，異議人之行為，自屬支線
    道車不讓幹線道車先行之違規行為。綜上，本件事證明確，
    異議人之違規行為應堪認定。從而，原處分機關依據道路交
    通管理處罰條例第45條第1 項第9 款、第63條第1 項第1 款
    規定，裁處罰鍰新臺幣600 元，並記違規點數1 點之處分，
    於法並無不合，本件異議為無理由，應予駁回。
據上論斷，應依道路交通案件處理辦法第19條，裁定如主文。
中    華    民    國    95    年    4     月    7     日
                      交通法庭    法  官  林漢強
上正本證明與原本無異
如不服本裁定應於送達後5日內向本院提出抗告狀
                                  書記官  曾千庭
中    華    民    國    95    年    4     月    7     日


司法院資訊處製作；財團法人民間司法改革基金會備份。
